臺灣士林地方法院刑事判決　　　　　　　 95年度訴緝字第56號
公　訴　人　臺灣士林地方法院檢察署檢察官
被　　　告　甲○○
上列被告因違反毒品危害防制條例案件，經檢察官提起公訴（95
年度毒偵字第88號）暨移送併案審理（95年度毒偵字第1469號）
，被告於準備程序就被訴事實及移送併案審理之事實均為有罪之
陳述，本院合議庭裁定由受命法官獨任依簡式審判程序審理，並
判決如下：
    主  文
甲○○連續施用第一級毒品，累犯，處有期徒刑壹年。
    事  實
一、甲○○前於民國88年間，因施用毒品案件，經本院裁定送勒
    戒處所觀察、勒戒後，認無繼續施用毒品之傾向，於88年6
    月28日釋放出所，並由臺灣士林地方法院檢察署檢察官以88
    年度偵字第2722號為不起訴處分確定。甲○○復於92年間，
    再因施用毒品案件，經本院以92年度毒聲字第449 號裁定送
    勒戒處所觀察、勒戒後，認有繼續施用毒品傾向，再經本院
    以92年度毒聲字第1042號裁定令入戒治處所強制戒治，嗣因
    毒品危害防制條例修正，於93年1 月9 日釋放出所。而其該
    次所犯施用第一級毒品海洛因及第二級毒品安非他命部分，
    亦經臺灣士林地方法院檢察署檢察官以92年度毒偵緝字第14
    4 號提起公訴，經本院以92年度訴字第693 號判決分別判處
    有期徒刑7 月及4 月確定，並與其因行使偽造私文書而經本
    院以93年度簡字第187 號所判決確定之有期徒刑4 月部分，
    定應執行刑為有期徒刑1 年1 月，並於93年9 月25日入監服
    刑，後於94年9 月24日因縮短刑期執行完畢。
二、詎甲○○仍未悛悔，基於施用第一級毒品海洛因之概括犯意
    ，自94年10月中旬某日起，至95年5 月16日某時止，在其位
    於臺北市士林區○○○街12巷7 號住處內，以海洛因置入香
    煙內之方式，並以每週施用2 次之頻率，連續施用第一級毒
    品海洛因多次。嗣於94年10月18日中午12時30分許，為警在
    臺北市○○區○○街169 號5 樓頂樓處查獲。後因甲○○為
    躲避追訴未到庭應訊致遭本院發佈通緝，而於95年5 月16日
    某時遭員警逮補到案。而經員警將其前2 次被查獲後所採集
    之尿液送驗後，始悉上情。
三、案經基隆市警察局第二分局報請臺灣士林地方法院檢察署檢
    察官偵查起訴暨移送併案審理。
    理  由
一、上揭事實，業據被告甲○○於本院審理時坦承不諱（見本院
    訴緝卷第130 至136 頁），而被告前開2 次遭查獲後所採集
    之尿液，分別經送臺灣尖端先進生技醫藥股份有限公司及臺
    灣檢驗科技股份有限公司均以「酵素免疫分析法」初步檢驗
    、「氣相層析質譜儀法」確認檢驗之檢驗結果，均呈嗎啡陽
    性反應，此分別有前開該公司94年11月2 日、95年6 月1 日
    濫用藥物檢驗報告各1 份附卷可參（見毒偵88卷第3 頁、毒
    偵1469卷第8 頁），足認被告前述自白與事實相符，應可採
    信。
二、按92年7 月9 日新修正之毒品危害防制條例刪除二犯及三犯
    之規定，一改修法前繁雜之處遇程序，僅將施用毒品者簡化
    區分為初犯、再犯，並認施用毒品者係屬病患性犯人，以觀
    察、勒戒戒除其身癮，並以強制戒治去除其心癮。經觀察、
    勒戒或強制戒治執行完畢釋放後，若係5 年後再犯該條例第
    10條施用毒品罪者，與同條例第20條第1 項、第2 項關於「
    初犯」之處理方式相同，檢察官應先聲請法院裁定令被告入
    勒戒處所觀察、勒戒，並視有無繼續施用毒品傾向，決定應
    予釋放、為不起訴之處分，或應聲請法院裁定令入勒戒處所
    強制戒治；若係5 年內「再犯」同條例第10條施用毒品罪者
    ，依同條例第23條第2 項規定，檢察官則應依法追訴。觀諸
    該條例第20條第3 項之修正理由：「觀察、勒戒或強制戒治
    5 年後再犯者，顯見前所實施之觀察、勒戒或強制戒治已足
    以遮斷其施用毒品之癮，為期自新及協助其戒除毒癮，對此
    5 年後再犯者，爰明定仍適用初犯之規定，先經觀察、勒戒
    、強制戒治之程序。」及同條例第23條第2 項之修正理由：
    「為配合簡化施用毒品犯之刑事處遇程序，並鑑於經觀察、
    勒戒或強制戒治執行完畢釋放後5 年內再犯者，其再犯率甚
    高，原據以實施之觀察、勒戒及強制戒治既已無法收其實效
    ，自應施以刑事處遇。」，顯然如施用毒品者係前經觀察、
    勒戒或強制戒治等治療程序執行完畢5 年後，始再施用毒品
    之「初犯」，因前所執行之觀察、勒戒或強制戒治已足收戒
    除毒癮之效，自應重新執行觀察、勒戒或強制戒治等治療程
    序，並於治療程序執行完畢後，由檢察官為不起訴處分，毋
    庸對之追訴處罰；反之，在「再犯」之情形，因其先前所為
    治療程序顯未能收戒斷毒癮之效，且考量施用毒品者之再犯
    率偏高，乃簡化其刑事處遇程序，而逕予追訴處罰，不再施
    以治療程序。參酌上開立法理由，修正毒品危害防制條例就
    施用毒品者，祇於「初犯」及「5 年後再犯」二種情形，有
    其追訴條件之限制，即須於初犯經觀察、勒戒或強制戒治釋
    放後，5 年內均無施用毒品之行為，始能認其前所實施之觀
    察、勒戒或強制戒治已足遮斷毒癮，而得於5 年後再犯時，
    再予適用初犯之規定，重行觀察、勒戒等程序。倘5 年內已
    經再犯，被依法追訴處罰，縱其第3 次（或第3 次以上）施
    用毒品之時間在初犯釋放5 年以後，即與「5 年後再犯」之
    情形有別，且因已於「5 年內再犯」，顯見其再犯率甚高，
    原實施觀察、勒戒或強制戒治，已無法收其實效，而無5 年
    戒斷期之存在，自無再經觀察、勒戒及強制戒治之必要，即
    應依該條例第10條處罰，始符新法修正之本旨（最高法院95
    年度第7 次刑事庭決議、最高法院95年度臺非字第59號、第
    65號判決意旨可資參照）。經查，被告甲○○前於88年間，
    因施用毒品案件，經本院裁定送勒戒處所觀察、勒戒後，認
    無繼續施用毒品之傾向，於88年6 月28日釋放出所，並由臺
    灣士林地方法院檢察署檢察官以88年度偵字第2722號為不起
    訴處分確定。被告復於5 年內之92年間，再因施用毒品案件
    ，經本院以92年度毒聲字第449 號裁定送勒戒處所觀察、勒
    戒後，認有繼續施用毒品傾向，再經本院以92年度毒聲字第
    1042號裁定令入戒治處所強制戒治，嗣因毒品危害防制條例
    修正，於93年1 月9 日釋放出所。而其該次所犯施用第一級
    毒品海洛因及第二級毒品安非他命部分，亦經臺灣士林地方
    法院檢察署檢察官以92年度毒偵緝字第144 號提起公訴，經
    本院以92年度訴字第693 號判決分別判處有期徒刑7 月及4
    月確定等情，此有臺灣高等法院被告前案紀錄表1 份在卷可
    佐，是被告於88年6 月28日觀察勒戒執行完畢後5 年內，既
    又於92年間再施用毒品，且經判處罪刑確定，即係「5 年內
    再犯」，甚為明確。衡諸首揭說明，本案被告犯行既非初犯
    ，亦非毒品危害防制條例第20條第3 項所指「5 年後再犯」
    之情形，即應依法訴追審理。從而，本案事證明確，被告犯
    行洵堪認定，應依法論科。
三、核被告甲○○所為，係犯毒品危害防制條例第10條第1 項之
    施用第一級毒品罪。其施用第一級毒品前持有第一級毒品之
    行為，為施用第一級毒品行為之當然結果，不另論罪。再按
    被告行為後，刑法於94年2 月2 日修正公布，95年7 月1 日
    施行，而刑法施行法亦於95年6 月14日增訂第1 條之1 。修
    正後刑法第2 條第1 項規定：「行為後法律有變更者，適用
    行為時之法律。但行為後之法律有利於行為人者，適用最有
    利於行為人之法律。」，係規範行為後法律變更所生新舊法
    律比較適用之準據法，於新法施行後，應適用修正後刑法第
    2 條第1 項之規定，為「從舊從輕」之比較（此條項規定，
    僅係新、舊法之比較適用之宣示性指導原則，並非實體刑罰
    法律，自不生行為後法律變更之比較適用問題）。經查，被
    告行為後，前於94年2 月2 日修正刪除之刑法第56條連續犯
    規定，業於95年7 月1 日施行。查刑法第56條連續犯規定之
    刪除，雖非犯罪構成要件之變更，但顯已影響行為人刑罰之
    法律效果，仍屬法律有變更，依95年7 月1 日施行之刑法第
    2 條第1 項規定比較新、舊法結果，仍應適用較有利於被告
    之行為時法律即修正前舊法論以連續犯（最高法院95年第8
    次刑事庭會議決議參照）。經查，被告先後多次施用第一級
    毒品海洛因之犯行，係時間緊接，觸犯構成要件相同之罪名
    ，顯係基於概括犯意反覆為之，為連續犯，應依修正前刑法
    第56條之規定論以一罪，並加重其刑。又公訴意旨僅敘及被
    告於94年10月18日採尿往前回溯5 日內某時施用第一級毒品
    之犯行，其餘上開事實欄所載之施用毒品行為，雖未經檢察
    官起訴，惟與已起訴部分有裁判上一罪之關係，基於審判不
    可分原則，本院自應併予審理，附此敘明。又被告有事實欄
    所載之犯罪科刑並已執行完畢等情，有臺灣高等法院被告前
    案紀錄表在卷可稽，其於有期徒刑執行完畢後5 年內，故意
    再犯本案有期徒刑之罪，不論新舊法均構成累犯，爰逕依修
    正後刑法第47條第1 項之規定論以累犯，並加重其刑。爰審
    酌被告有施用毒品前科，經觀察、勒戒後，竟又再度施用毒
    品，顯見其意志不堅，無法戒絕毒癮、犯罪之動機、手段、
    施用毒品之時間、頻率、次數、施用毒品為自戕行為，對身
    體健康產生危害及犯罪後於本院審判時坦承犯行之態度等一
    切情狀，量處如主文所示之刑。
據上論斷，應依刑事訴訟法第273 條之1 第1 項、第299 條第1
項前段，毒品危害防制條例第10條第1 項，刑法第2 條第1 項前
段、第11條前段、第47條第1 項，修正前刑法第56條，判決如主
文。
本案經檢察官洪三到庭執行職務。
中　　華　　民　　國　　96　　年　　6 　　月　  29  　日
                  刑事第三庭法  官  莊明達
以上正本證明與原本無異。
如不服本判決，應於判決送達後10日內，向本院提出上訴狀。
                            書記官  白心瑩
中　　華　　民　　國　　96　　年　　7 　　月　  3   　日
附錄本判決論罪科刑依據法條全文
毒品危害防制條例第10條
施用第一級毒品者，處6 月以上5 年以下有期徒刑。
施用第二級毒品者，處3 年以下有期徒刑。
